臺灣高等法院高雄分院民事判決
111年度勞上易字第161號
上  訴  人  台灣電力股份有限公司

法定代理人  曾文生  
訴訟代理人  蘇俊誠律師
被上訴人    吳春林  
            許財進  
            陳建元  
            蘇耿嵩  
            林東德  
            楊敏男  
共      同
訴訟代理人  葉錦郎律師
上列當事人間請求給付退休金差額事件，上訴人對於中華民國11
1年5月9日臺灣橋頭地方法院111年度勞訴字第77號第一審判決提
起上訴，本院於111年6月29日言詞辯論終結，判決如下：
    主      文
上訴駁回。
第二審訴訟費用由上訴人負擔。
    事實及理由
一、按第二審判決書內應記載之事實，得引用第一審判決。當事
    人提出新攻擊或防禦方法者，應併記載之。判決書內應記載
    之理由，如第二審關於攻擊或防禦方法之意見及法律上之意
    見與第一審判決相同者，得引用之；如有不同者，應另行記
    載。關於當事人提出新攻擊或防禦方法之意見，應併記載之
    ，民事訴訟法第454條第1項、第2項分別定有明文。本件兩
    造之聲明及陳述、不爭執事項與爭點、本院認定之事實與理
    由與第一審判決相同，均引用之。
二、本件兩造之聲明及就事實與法律之陳述，均引用原判決所記
    載。上訴人另抗辯稱：工資之認定，不得僅以「經常性」單
    一概念作為認定之依據，尚須考量給付是否隨工作內容、種
    類及其工作複雜性、經驗、學歷、智力、技能、勞心度、勞
    力度、年資及職級之不同而有高低，作綜合認定。上訴人核
    發之夜點費（下稱系爭夜點費）屬恩惠性給與，非勞務對價
    ，不屬工資，此由經濟部各項函示，及其他法院之判決據為
    抗辯系爭夜點費非屬工資，不應列入平均工資云云。
三、本院之判斷：
  ㈠本院關於夜點費是否屬於工資而應列入平均工資計算退休金
    之爭點，除後述部分外，其餘攻擊或防禦方法之意見及法律
    上之意見與第一審判決相同，引用原審判決之記載。
  ㈡上訴人固辯稱：系爭夜點費之沿革，原係發放支給夜班人員 
    之餐點，嗣後雖改為現款發放，本質仍為恩惠性給與之性質
    云云。惟依勞動基準法（下稱勞基法）第2條第3款就工資所
    為定義，只須符合勞工因工作而獲得之報酬，以現金或實物
    等方式之經常性給與均屬之，可見實物給與亦在工資涵攝範
    圍內，故系爭夜點費之沿革縱係由實物給與之方式改為現金
    而來，且上訴人按輪班班次及時間核發系爭夜點費，而各班
    工作性質相同，僅服勤時間不同，大、小夜班夜點費各400
    元、250元，員工如有調職代班或請假，系爭夜點費則歸代
    班人領取，發給之系爭夜點費每人每日金額相同，不因員工
    作業種類及職等而有差異，為兩造所不爭執。足認此項給付
    就上訴人而言，係明確認知在被上訴人提供大、小夜班之勞
    務時，即有給付義務，而被上訴人亦認知其若輪值大夜、小
    夜班，即可領取此項給付。故雙方就此應已有共識及合意，
    並已具備固定輪班工作型態下「勞務對價」及「經常性給與
    」之性質，自屬工資之一部。另工資之給付，一般而言，可
    能因工作性質、年資或職級等因素而有差別，但就工資結構
    而言，就某類不具有區別實益之項目仍得為相同數額之給付
    ，如伙食津貼及交通津貼等，自難以系爭夜點費之給付金額
    相同即推認為恩惠性給與，故上訴人上開主張，尚不足採。
　㈢又勞基法係國家為實現憲法保護勞工之基本國策所制定之法
    律，其所定勞動條件為最低標準，此觀之該法第1 條規定即
    明，故於勞基法公布施行後，各國營事業單位固得依其事業
    性質及勞動態樣與勞工另行訂定勞動條件，然所約定之勞動
    條件仍不得低於勞基法所定之最低標準。則行政院所規定關
    於國營事業所屬人員之待遇及福利標準、經濟部所定工資給
    與之辦法，甚或勞資團體協約之約定，即不得低於勞基法所
    定勞動條件，且若有所牴觸時，自應依勞基法規定為之。再
    者，夜點費是否屬於工資之一部分，本屬法院應依職權個案
    判斷之事項，行政機關之解釋、內部辦法僅有參考性質，高
    等法院及地方法院民事判決乃個案見解，均不生拘束本院之
    效力，難採為上訴人有利之認定。從而原審認定系爭夜點費
    自屬工資之一部分，乃應納入平均工資計算，並無違誤。
四、綜上所述，被上訴人依勞基法第55條、第84條之2、台灣省
    工廠工人退休規則第9條第1款之規定，請求上訴人給付各如
    原判決附表「應補發退休金」欄所示之金額，及自原判決附
    表「利息起算日」欄所示之日起至清償日止，按週年利率5%
    計算之利息，為有理由，應予准許。原審判命上訴人如數給
    付，並無違誤。上訴意旨指摘原判決不當，求予廢棄改判，
    為無理由，應予駁回。
五、據上論結，本件上訴為無理由，爰判決如主文。
中　　華　　民　　國　　111 　年　　6 　　月　　30　　日
                          勞動法庭
                                  審判長法官  蘇姿月
                                  法      官  郭宜芳
                                  法      官  劉傑民
以上正本證明與原本無異。
本件不得上訴。
中　　華　　民　　國　　111 　年　　6 　　月　　30　　日
                                      書記官  林家煜